【裁判字號】    99,抗,131
【裁判日期】    990728
【裁判案由】    解任臨時管理人
【裁判全文】
臺灣板橋地方法院民事裁定               99年度抗字第131號
抗  告  人  乙○○
上列抗告人因相對人羅莎食品股份有限公司、甲○○間解任臨時
管理人事件，對於民國99年5 月17日本院99年度法字第18號民事
裁定提起抗告，本院裁定如下：
    主  文
抗告駁回。
抗告費用新臺幣壹仟元由抗告人負擔。
    理  由
一、本件抗告意旨略以：抗告人係以相對人甲○○經選任為相對
    人羅莎食品股份有限公司（以下簡稱：羅莎公司）之臨時管
    理人後，迄今近1年4個月未召集股東會選任新任董事、監察
    人，致相對人羅莎公司長期處於停滯狀態，顯已損及股東權
    益及違反公司法相關規定，而有不適任之情，抗告人唯恐其
    繼續不利於相對人羅莎公司之權益，而聲請解任相對人甲○
    ○為羅莎公司之臨時管理人，原審卻以抗告人主張相對人甲
    ○○有消極處理羅莎公司利害案件推三阻四之情事，據其所
    提相關證據資料均無法證明為由，而駁回抗告人之聲請，所
    持理由究何所指，殊屬費解。況相對人羅莎公司之股務，原
    委託寶來證券股份有限公司（以下簡稱：寶來公司）辦理，
    並將股東名簿交予寶來公司保管，嗣寶來公司未避免捲入羅
    莎公司經營糾紛，僅提供股東名簿影本予羅莎公司原董事長
    ，則羅莎公司股東名簿正本應留存於寶來公司，然相對人甲
    ○○獲悉其事後，並未向寶來公司索取羅莎公司股東名簿正
    本，反藉口無法取得股東名簿而拒絕召集股東臨時會，顯然
    意圖長期以臨時管理人身分掌控羅莎公司，自有損及股東權
    益及違反公司法相關規定而有不適任情事。是原審駁回抗告
    人解任臨時管理人之聲請，於法不合，爰請求廢棄原裁定等
    語。
二、按董事會不為或不能行使職權，致公司有受損害之虞時，法
    院因利害關係人或檢察官之聲請，得選任一人以上之臨時管
    理人，代行董事長及董事會之職權，但不得為不利於公司之
    行為，公司法第208 條之1 定有明文。是其立法意旨應係使
    公司不致因董事死亡、辭職或當然解任，致董事會無法召開
    行使職權，或董事全體或大部分均遭法院假處分不能行使職
    權，甚或未遭假處分執行之剩餘董事消極地不行使職權，致
    公司業務停頓，影響股東權益及國內經濟秩序。而公司法雖
    未就解任臨時管理人之原因及程序做明文規定，惟選任臨時
    管理人之目的既係代行董事長及董事會之職權，則依立法意
    旨，須於公司董事會已能正常行使職權，或公司已因廢止、
    解散或由清算人行清算程序，或臨時管理人有何不利於公司
    之行為，始無需臨時管理人或得聲請由法院為解任之必要。
三、則查：
（一）本院97年度法字第5號裁定原選任鄭新豊為臨時管理人，
      嗣經本院於97年12月26日以97年度抗字第122號裁定認其
      涉嫌行使偽造文書方式，爭奪羅莎公司之經營權，經臺灣
      高等法院以95年度上訴字第4232號刑事判決判處有期徒刑
      8 月在案，如由其擔任羅莎公司之臨時管理人，不符該公
      司之最佳利益，並認由甲○○會計師擔任羅莎公司之臨時
      管理人，可符合該公司之最佳利益等情節，而僅選任相對
      人甲○○會計師擔任羅莎公司之臨時管理人，且相對人羅
      莎公司迄今尚未經主管機關撤銷或廢止登記，亦未辦理解
      散或改選董監事等程序，則相對人羅莎公司仍有選任臨時
      管理人之必要。
（二）再查，本件抗告人無非以相對人甲○○未向寶來公司索取
      羅莎公司股東名簿正本，拒絕召集股東臨時會，自有損及
      股東權益而有不適任情事為由，聲請解任臨時管理人等語
      。惟查，抗告人所述上開情事，業經原審參酌本院98年度
      法字第15號相對人甲○○所提存證信函、臺灣臺北地方法
      院所屬民間公證人重慶聯合事務所公證書、寶來證券股份
      有限公司函文等證，而認相對人甲○○自擔任相對人羅莎
      公司臨時管理人後，已盡力嘗試搜尋相對人羅莎公司原股
      東登記資料，並保存股東名簿且接受股東申請辦理過戶登
      記，益徵本件相對人已履行臨時管理人之職責，自無聲請
      人所謂消極處理等情明確，則抗告人指摘原審駁回抗告人
      之聲請，所持理由究何所指，殊屬費解等語，已屬無據。
      況參酌抗告人於99年5月28日所提民事抗告狀所附相對人
      羅莎公司之函文內容，亦載明「寶來證券經查已確認並無
      留存本公司之股東名簿，此有寶來證券製作之98年6月24
      日『羅莎食品股份有限公司股務代理移交清冊』第1頁明
      確載明『股東名冊』項目下為『無』可稽」等語，此有上
      述寶來公司函影本1份在卷可參，足見寶來公司已明確表
      示並無相對人羅莎公司股東名簿留存於該公司，則抗告人
      所謂相對人甲○○未向寶來公司索取股東名簿正本，意圖
      長期以臨時管理人身分掌控相對人羅莎公司等語，尚非可
      採。從而，本件實難認相對人甲○○有為任何不利相對人
      羅莎公司之行為，而有何不適任之情狀可言。是原法院因
      而裁定駁回抗告人之聲請，核無不合，抗告意旨指摘原裁
      定不當，求予廢棄，為無理由，應予駁回。
四、據上論結，本件抗告為無理由，依非訟事件法第46條、第21
    條第2 項、民事訴訟法第495 條之1 第1 項、第449 條第1
    項前段、第78條，裁定如主文。
中    華    民    國    99    年    7     月    28    日
                  民事第三庭    審判長法  官  朱耀平
                                      法  官  楊千儀
                                      法  官  邱靜琪
以上正本證明與原本無異。
如不服本裁定，僅得於收受本裁定正本送達後10日內，以適用法
規顯有錯誤為理由，向本院提出再抗告狀，（須附繕本一份及繳
納再抗告裁判費新台幣1,000 元）。
中    華    民    國    99    年    7     月    28    日
                                      書記官  鄭美莉

司法院資訊處製作；財團法人民間司法改革基金會備份。
